【裁判字號】    98,上易,160
【裁判日期】    980513
【裁判案由】    詐欺
【裁判全文】
臺灣高等法院臺中分院刑事判決         98年度上易字第160號
上  訴  人
即  被  告  庚○○
上列上訴人因詐欺案件，不服臺灣苗栗地方法院97年度易字第75
 3號中華民國97年12月16日第一審判決（起訴案號：臺灣苗栗地
方法院檢察署97年度偵字第3513號，移送併辦案號：臺灣宜蘭地
方法院檢察署97年度偵字第3040號），提起上訴，並經檢察官移
送本院併案審理（臺灣新竹地方法院檢察署98年度偵字第843 號
），本院判決如下：
    主    文
上訴駁回。
庚○○緩刑貳年，並應向丙○○支付新臺幣壹萬壹仟柒佰肆拾伍
元，向己○○支付新臺幣壹萬肆仟玖佰玖拾伍元，向甲○○支付
新臺幣仟壹佰零柒元，向乙○○支付新臺幣陸仟零柒拾元。
    事實及理由
一、本案經本院審理結果，認第一審判決認事用法及量刑均無不
    當，應予維持，並引用第一審判決書記載之事實、證據及理
    由（如附件）。
二、上訴人即被告蔡鳳姿（下稱被告）上訴意旨並未提出新事證
    以供調查，僅略以：伊與鍾依怡因工作上認識後，了解同為
    宜蘭人，而且都獨自在外工作，家庭狀況都略有所知，所以
    很能體會對方一個人在外很辛苦，所以認識雖不久，但有困
    難時會互相幫忙，也都建立起信任關係，但並不知她會做出
    這等違法的事；被告被判智識經驗都具，怎會落入這等事，
    被叫唆證詞翻供後，又被說捏造虛詞掩飾甘行為推卸責任，
    企圖擾亂法院之調查方向，實在不服！若不是有朋友認識懂
    法律的朋友幫忙，是不是這種冤枉倒楣事要自認活該，這就
    是台灣法律？遇到這等事並非所願，在此請台灣法律的執行
    者，做一個公正的判決，我也要請求緩刑處理云云。惟被告
    就其所申領之銀行帳戶存摺如何保管使用乙節，於警詢、原
    審準備程序期日及原審審理期日所供反覆不一，其供述之誠
    信性已堪疑。即使依被告於原審審理期日所辯，其以2000元
    之代價有償提供其存摺予其友人鍾依恬使用，然倘係一般友
    人應急之一時合法借用帳戶存摺，焉須付出對價關係？此明
    顯反於社會常情，顯然被告只在意收取帳戶存摺之使用對價
    ，並不在意鍾依恬是否將之作為合法使用，是其幫助詐欺取
    財之不確定故意甚明；此外被告於原審所為各項申辯，業經
    原審判決詳予剖析，說明認定被告有罪之積極證據及所辯不
    足採信之理由（參附件第一審判決書理由欄所載），是以，
    被告上訴無理由，應予駁回。
三、查被告前未曾受有期徒刑以上刑之宣告，有臺灣高等法院被
    告前案紀錄表1紙在卷可徵，其係初犯，雖被告否認犯罪不
    足取，惟被告被告年僅23歲，從事電子業，學歷僅高中畢業
    ，此觀被告警詢筆錄之記載可明，顯見被告社經地位、智識
    程度俱不高，加以本案詐騙被害人之主謀並未查獲，實際獲
    利者當係下手實施詐欺取財之行為人，依現有事證尚無法證
    明被告自此次詐騙被害人之財物有何獲利，且告訴人丙○○
    、戊○○、己○○及乙○○均於98年2月9日本院準備程序期
    日到庭（告訴人甲○○經傳喚未到庭）同意由被告給付一半
    之賠償，製有筆錄在卷，而於事後，被告業已行先給付告訴
    人戊○○一半之損失，而有彰化市調解委員會之調解筆錄在
    卷可考（本院卷第27頁），是本院審酌上情，於督促被告填
    補被害人所受部分損害之衡平前提下，認被告經此偵審教訓
    當益知戒慎而無再犯之虞，原審所量處之宣告刑，以暫不執
    行為適當，而予宣告緩刑2年，以勵自新，並審酌被告本案
    僅係構成幫助犯，並非詐欺正犯，對被害人所負之損害，不
    宜全然科以正犯之完全賠償責任，除被告已與告訴人戊○○
    達成賠償一半之損失之和解並已履行外，而宜由被告負擔填
    補其餘被害人丙○○、己○○、甲○○及乙○○各自一半之
    損失，爰併命被告應於緩刑期內分別向被害人丙○○支付新
    臺幣（下同）11745元元，向己○○支付14995元，向甲○○
    支付3107元，向乙○○支付6070元。
四、臺灣新竹地方法院檢察署檢察官移送併辦該署98年度偵字第
    843 號案件，即被告幫助詐欺被害人乙○○部分，與本件原
    審業已併辦審理被告幫助詐欺被害人乙○○部分為同一事實
    ，基於審判不可分原則，自應由本院一併予以審究，併予敘
    明。
據上論斷，應依刑事訴訟法第373條、第368條，刑法第74條第1
項第1款、第2項第3款，判決如主文。
本案經檢察官丁○○到庭執行職務。
中    華    民    國    98    年    5     月    13    日
            刑事第五庭  審判長法  官  趙  春  碧
                              法  官  楊  真  明
                              法  官  賴  恭  利
以上正本證明與原本無異。
不得上訴。
                              書記官  林  桂  鳳
中    華    民    國    98    年    5     月    13    日


司法院資訊處製作；財團法人民間司法改革基金會備份。
